臺灣臺北地方法院刑事判決　　　　　　100年度訴緝字第154號
公　訴　人　臺灣臺北地方法院檢察署檢察官
被　　　告　孫崇勛
上列被告因毒品危害防制條例案件，經檢察官提起公訴（99年度
毒偵字第3101號），嗣於本院準備程序中，被告就被訴事實為有
罪之陳述，經告以簡式審判之要旨，並聽取當事人意見後，本院
合議庭裁定由受命法官獨任進行簡式審判程序，判決如下：
    主  文
孫崇勛施用第一級毒品，累犯，處有期徒刑柒月，扣案之注射針
筒壹支沒收；又施用第二級毒品，累犯，處有期徒刑肆月。應執
行有期徒刑拾月，扣案之注射針筒壹支沒收。
    事  實
一、孫崇勛前因施用毒品案件，經觀察、勒戒後，認無繼續施用
    毒品之傾向，於民國92年4 月10日釋放出所，經臺灣基隆地
    方法院檢察署檢察官以92年度毒偵緝字第21號為不起訴處分
    確定；復於上開觀察、勒戒執行完畢釋放後之5 年內，因二
    犯施用第一、二級毒品案件，經臺灣高等法院於94年7月8日
    ，以94年度上訴字第1356號判決判處應執行有期徒刑1 年確
    定，於95年10月25日假釋出監，所餘刑期並付保護管束，而
    於95年12月2 日保護管束期滿未經撤銷假釋，其未執行之刑
    以已執行論而執行完畢（構成累犯）。詎其仍未戒除毒癮，
    先基於施用第二級毒品甲基安非他命之犯意，於99年7 月17
    日晚上某時許（起訴書誤載為99年7 月19日14時許），在其
    位於臺北市中山區○○○路119巷88號12樓之4租屋處，以將
    甲基安非他命置放錫箔紙（未扣案）上而燒烤之方式，施用
    第二級毒品甲基安非他命1 次；後基於施用第一級毒品海洛
    因之方式，於99年7月18日上午某時許（起訴書誤載為99年7
    月19日14時許），在上開租屋處，以針筒注射之方式，施用
    第一級毒品海洛因1次。嗣於99年7 月19日下午3時許，在上
    開租屋處，因另案通緝，經警帶回採尿送驗，並扣得其所有
    供本次施用第一級毒品海洛因之注射針筒1支，始悉上情。
二、案經基隆市政府警察局第三分局報告臺灣臺北地方法院檢察
    署檢察官偵查起訴。
    理  由
一、本件被告孫崇勛所犯非死刑、無期徒刑或最輕本刑有期徒刑
    三年以上之罪，亦非高等法院管轄第一審案件，且於準備程
    序進行中，被告先就被訴事實為有罪之陳述，經告知被告簡
    式審判程序之旨，並聽取檢察官、被告之意見後，本院裁定
    進行簡式審判程序，是本件之證據調查，依刑事訴訟法第27
    3條之2規定，不受同法第159條第1項、第161 條之2、第161
    條之3、第163條之1及第164條至第170 條規定之限制，合先
    敘明。
二、訊據被告對於上開事實坦承不諱（見本院卷第15頁反面），
    且其尿液檢體為警採集送驗後，經以氣相層析質譜儀法確認
    檢驗結果，確呈安非他命、甲基安非他命及海洛因之代謝物
    嗎啡、可待因之陽性反應，此有台灣尖端先進生技醫藥股份
    有限公司99年8月4日濫用藥物檢驗報告附卷可稽（見臺灣臺
    北地方法院檢察署99年度毒偵字第3101號卷第13頁），足徵
    被告任意性自白與事實相符，其施用第一、二級毒品犯罪之
    事證明確，犯行均堪認定，應予依法論科。
三、按毒品危害防制條例於92年7月9日修正公布，自93年1月9日
    施行。其中第20條、第23條將施用毒品之刑事處遇程序，區
    分為「初犯」及「5年內再犯」、「5年後再犯」。依其立法
    理由之說明：「初犯」，經觀察、勒戒或強制戒治後，應為
    不起訴處分或不付審理之裁定；「5 年內再犯」者，因其再
    犯率甚高，原實施之觀察、勒戒及強制戒治既已無法收其實
    效，爰依法追訴或裁定交付審理。至觀察、勒戒或強制戒治
    執行完畢釋放後，「5 年後再犯」者，前所實施之觀察、勒
    戒或強制戒治已足以遮斷其施用毒品之毒癮，為期自新及協
    助其斷除毒癮，仍適用「初犯」規定，始應先經觀察、勒戒
    、強制戒治之程序。從而依該次修正後之規定，僅限於「初
    犯」及「5 年後再犯」二種情形，應先經觀察、勒戒或強制
    戒治之程序，此乃該條例第10條之例外規定。倘被告於5 年
    內已再犯，經依法追訴處罰，縱其第3次（或第3次以上）再
    度施用毒品之時間，在初犯經觀察、勒戒或強制戒治執行完
    畢釋放5年以後，因與單純之「5年後再犯」之情形有別，不
    合於「5年後再犯」之例外規定；且因已於「5年內再犯」，
    顯見其再犯率甚高，原實施觀察、勒戒或強制戒治，已無法
    收其實效，即應回歸原則性規定，由檢察官逕行起訴，依該
    條例第10條處罰（最高法院96年度台非字第236 號判決意旨
    及97年度第5 次刑事庭會議決議參照）。經查，被告有如事
    實欄所示施用毒品紀錄，有臺灣高等法院被告前案紀錄表在
    卷可按，其於92年4月10日因觀察、勒戒完畢釋放出所，5年
    內已再犯施用毒品案件，並經臺灣高等法院判決如上，揆諸
    前開規定及說明，被告所為本件施用第一級及第二級毒品之
    犯行，並無「初犯」規定之適用，而應直接訴追處罰。
四、按海洛因、甲基安非他命分係毒品危害防制條例第2條第2項
    第1、2款所定之第一級、第二級毒品，核被告所為，分別係
    犯毒品危害防制條例第10條第1 項之施用第一級毒品罪及同
    條第2 項之施用第二級毒品罪。被告施用前持有第一級毒品
    及第二級毒品之行為，為施用各該種毒品之行為所吸收，均
    不另論罪。被告所犯上開2 罪間，犯意各別，行為互殊，應
    予分論併罰。查被告有如事實欄所示刑之宣告及執行完畢情
    形，有臺灣高等法院被告前案紀錄表在卷可考，其於95年12
    月2日執行完畢後，5年內故意再犯本件有期徒刑以上之罪，
    為累犯，均應依刑法第47條第1 項規定加重其刑。爰審酌被
    告前因施用毒品，歷經觀察、勒戒程序，並經追訴審判，惟
    仍未能完全戒絕毒癮，復再犯本件施用毒品罪，其施用毒品
    對於社會秩序固有間接之影響，惟本質上尚屬自我戕害行為
    ，暨被告之素行、生活狀況、智識程度、犯後坦承犯行之態
    度等一切情狀，就所犯2 罪分別量處如主文所示之刑，並定
    應執行刑。又扣案自被告背包之注射針筒1 支，係被告所有
    供本次施用第一級毒品海洛因所用之物，業據被告供承在卷
    ，爰依刑法第38條第1項第2款規定宣告沒收。至另扣案之注
    射針筒10支，無證據證明與被告本件犯行有關，復非義務沒
    收之物，爰不予宣告沒收，附此敘明。
據上論斷，應依刑事訴訟法第273條之1第1項、第299條第1項前
段，毒品危害防制條例第10條第1項、第2項，刑法第11條前段、
第47條第1項、第38條第1項第2款、第51條第5款，判決如主文。
本案經檢察官陳映蓁到庭執行職務
中    華    民    國   100    年    12    月    30    日
                  刑事第四庭  法  官  賴武志
上正本證明與原本無異。
如不服本判決應於收受送達後10日內向本院提出上訴書狀，並應
敘述具體理由；其未敘述上訴理由者，應於上訴期間屆滿後20日
內向本院補提理由書（均須按他造當事人之人數附繕）「切勿逕
送上級法院」。
                              書記官  劉麗英
中    華    民    國   100    年    12    月    30    日
附錄本判決論罪科刑法條：
毒品危害防制條例第10條
施用第一級毒品者，處6月以上5年以下有期徒刑。
施用第二級毒品者，處3年以下有期徒刑。